臺灣士林地方法院民事判決　　　　　　 93年度重訴字第221號
原　　　告　丁○○○○○○
法定代理人　甲○○○
訴訟代理人　連鳳翔律師
複　代理人　乙○○
被　　　告　戊○○
訴訟代理人　丙○○
　　　　　　陳淑貞律師
上　一　人
複　代理人　陳淑蕙律師
上開當事人間請求履行贈與契約事件，本院於民國94年4 月14日
言詞辯論終結，判決如下：
    主      文
原告之訴及假執行之聲請均駁回。
訴訟費用由原告負擔。
    事實及理由
壹、程序部分
    按非法人團體，設有代表人或管理人者，有當事人能力，民
    事訴訟法第40條第3 項定有明文。又所謂非法人之團體設有
    代表人或管理人者，必須有一定之名稱及事務所或營業所，
    並有一定之目的及獨立之財產者，始足以當之。最高法院亦
    著有64年度台上字第2461號判例可資參照。經查：原告丁○
    ○○○○○雖未辦理寺廟或法人登記，惟具有固定之名稱，
    及設於台北縣淡水鎮○○路○ 段603 號之事務所，並有主任
    委員兼主持代表人之設置，在財產上，亦有信徒及香客之捐
    款，及以該捐款而興建之寺廟等獨立財產，此有台北縣道教
    團體會員證書影本1 件、丁○○○○○○委員及信徒名冊1
    件、承諾書2 件、照片4 幀等附卷可稽（見本院卷第60、61
    、62、65頁），揆諸前揭法條及判例意旨，自應認原告有當
    事人能力。被告辯稱原告欠缺當事人能力云云，顯有誤會，
    合先敘明。
貳、實體部分
一、原告起訴主張：被告戊○○與訴外人鄭建德於民國76年9 月
    8 日與原告簽訂捐獻土地契約書，同意將其二人共有之台北
    縣淡水鎮○○○段251 之6 、251 之8 、251 之13、251 之
    14、251 之15、251 之19、266 之3 地號土地贈與原告，以
    建造寺廟供公眾參拜使用，詎被告竟不願將其就上開土地之
    應有部分1/2 移轉登記予原告，為此，爰依前開捐獻契約書
    之約定，請求被告將系爭土地之應有部分1/2 移轉登記予原
    告等語。並聲明：(一)被告應將坐落台北縣淡水鎮○○○段
    251 之6 、25 1之8 、251 之13、251 之14、251 之15、
    251 之19、266 之3 地號土地應有部分1/2 移轉登記予原告
    。(二)願供擔保，請准宣告假執行。
二、被告則以：(一)原告提出之捐獻土地契約書其中甲方戊○○之
    部分，並非被告戊○○本人簽名蓋章，而係他人所偽造，該
    份契約對被告自不生效力。(二)縱認上開契約為真正，原告之
    請求權亦已罹於15年之時效而消滅，被告自得拒絕履行。(三)
    依系爭契約第4 條之約定，原告應將系爭土地作為寺廟供公
    眾參拜使用，否則被告得撤銷贈與，惟系爭土地現遭侵占開
    內容等語，資為抗辯。並聲明：(一)原告之訴及其假執行之聲
    請均駁回。(二)如受不利益判決，願供擔保請准免為宣告假執
    行。
三、兩造不爭執之事實：
    被告為系爭台北縣淡水鎮○○○段251 之6 、251 之8 、25
    1 之13、251 之14、251 之15、251 之19、266 之3 地號土
    地之共有人之一，應有部分均為1/2。
四、本件經依民事訴訟法第270 條之1 第1 項第3 款規定，整理
    並協議簡化爭點後，兩造同意協議簡化後之爭點為：(一)原告
    之請求權是否已罹於時效而消滅？(二)系爭捐獻土地契約書是
    否為真正？(三)原告有無為違反系爭捐獻土地契約書第1 條約
    定之捐獻用途？（見本院卷第90頁）茲就上開爭點，析述本
    院得心證之理由如下：
  (一)按請求權，因15年間不行使而消滅；消滅時效，自請求權可
    行使時起算；時效完成後，債務人得拒絕給付。民法第125
    條前段、第128 條前段、第144 條分別定有明文。經查：本
    件原告請求被告將系爭土地移轉登記予原告，無非以兩造所
    簽訂之捐獻土地契約書為其依據，姑不論該份契約是否為真
    ，核諸該契約之成立時間為76年9 月8 日，且未明定清償期
    ，有該契約書影本1 件在卷可憑（見本院卷第11頁），則依
    前開法條規定，原告之請求權應自76年9 月8 日起算消滅時
    效，而於91年9 月8 日罹於時效而消滅，其遲至93年9 月10
    日始提起本件訴訟，被告自得拒絕給付。至原告雖陳稱其於
    時效屆滿前，曾多次向被告請求履行，故應無時效消滅之情
    形云云，惟按時效因請求而中斷者，若於請求後6 個月內不
    起訴，視為不中斷，民法第130 條定有明文，是縱認原告確
    有向被告請求之事實，然其既未於請求後6 個月內起訴，依
    前開規定，即應視為自始不生時效中斷之效力，原告執此主
    張其請求權尚未消滅，顯不足採。綜上，本件原告之請求權
    業因罹於時效而消滅，其請求被告將系爭土地移轉登記予原
    告，自無理由，應予駁回；其假執行之聲請，亦失所附麗，
    應併駁回。
  (二)本院既認定原告之請求權業已罹於時效而消滅，則無論系爭
    捐獻土地契約書是否為真正，又或原告有無為違反該契約所
    定之捐獻用途，經核鈞對本件判決結果無任何影響，自無就
    該2 項爭點贅予論述之必要，併此敘明。另原告聲請傳訊證
    人高文有及汪明琪，以證明原告確有陸續請求被告履行契約
    ，及系爭捐獻土地契約書為真正部分，因其待證事實均不影
    響本件判決結果，自無庸調查，一併敘明。
五、據上論結，原告之訴為無理由，依民事訴訟法第78條，判決
    如主文。
中　　華　　民　　國　　94　　年　　4 　　月　　28　　日
                  民事第二庭  審判長法  官  陳介源
                                    法  官  王怡雯
                                    法  官  馬傲霜
以上正本證明與原本無異。
如對本判決上訴須於判決送達後20日內向本院提出上訴狀。
中　　華　　民　　國　　94　　年　　4 　　月　　28　　日
                                    書記官  林豐圃
